【裁判字號】    98,台抗,166
【裁判日期】    980319
【裁判案由】    聲請訴訟救助再抗告
【裁判全文】
最高法院民事裁定              九十八年度台抗字第一六六號
再 抗告 人  甲○○
            乙○○
兼 上一 人
法定代理人  丁○○
共      同
訴訟代理人  朱從龍律師
上列再抗告人因與相對人丙○○等間聲請訴訟救助事件，對於中
華民國九十七年十二月二十四日台灣高等法院台中分院裁定（九
十七年度抗字第六一三號），提起再抗告，本院裁定如下：
    主  文
再抗告駁回。
再抗告訴訟費用由再抗告人負擔。
    理  由
按對於抗告法院所為抗告有無理由之裁定再為抗告，僅得以其適
用法規顯有錯誤為理由，並應經原法院之許可；此項許可，以原
裁定所涉及之法律見解具有原則上之重要性者為限，此觀民事訴
訟法第四百八十六條第四項、第五項之規定自明。原法院若以再
抗告應行許可，添具意見書，逕將訴訟卷宗送交再抗告法院，再
抗告法院審查結果，認再抗告不應准許者，並不受該意見書之拘
束，仍得裁定予以駁回。又所謂適用法規顯有錯誤，係指原法院
就其取捨證據所確定之事實適用法規顯有錯誤而言，不包括認定
事實不當之情形在內。本件再抗告人固以原裁定適用法規顯有錯
誤為理由，對於原裁定提起再抗告，並經原法院之許可。惟其再
抗告意旨無非以：法院審查是否依法律扶助法第六十二條之規定
准予訴訟救助時，應依據財團法人法律扶助基金會依法律扶助法
第三條之授權所發布之財團法人法律扶助基金會受法律扶助者無
資力認定標準作為審查當事人是否係屬於每月可處分之收入及可
處分之資產低於一定標準之無資力者，不得另行適用民事訴訟法
第一百零七條第一項及以該條文為基礎之判例再行審查當事人是
否無資力者；再抗告人確係負債，生活困苦，原裁定以過去之財
富，認定再抗告人有資力，有違事理；相對人明知再抗告人無資
力，為逃避債務，指摘第一審原准訴訟救助為不當，蓄意誤導法
院，使第一審裁定駁回再抗告人之聲請，原裁定又誤為駁回再抗
告人之抗告，使再抗告人無資力訴訟，原裁定認事用法顯有違誤
等語。然查原裁定已說明其有不符法律扶助之事實，依法律扶助
法第六十二條但書規定，不予救助，適用法規並無錯誤，自無涉
及法律見解具有原則上之重要性之情事，其再抗告不合民事訴訟
法第四百八十六條第四項及第五項之規定而不應許可，自難謂為
合法。
據上論結，本件再抗告為不合法。依民事訴訟法第四百九十五條
之一第二項、第四百八十一條、第四百四十四條第一項、第九十
五條、第七十八條，裁定如主文。
中    華    民    國  九十八  年    三    月   十九   日
                      最高法院民事第四庭
                          審判長法官  許  朝  雄
                                法官  陳  淑  敏
                                法官  鄭  玉  山
                                法官  黃  義  豐
                                法官  袁  靜  文
      本件正本證明與原本無異
                                      書  記  官
中    華    民    國  九十八  年    四    月    三    日
                                                      K


司法院資訊處製作；財團法人民間司法改革基金會備份。
